【裁判字號】    95,抗,101
【裁判日期】    950221
【裁判案由】    本票裁定
【裁判全文】
臺灣臺北地方法院民事裁定               95年度抗字第101號
    抗  告  人  東長企業股份有限公司
  兼法定代理人  戊○○
    抗  告  人  甲○○
                乙○○
                中國力霸股份有限公司
    兼 上 1 人  丙○○○
    法定代理人
    抗  告  人  益金企業股份有限公司
    法定代理人  丁○○
    抗  告  人  力章企業股份有限公司
    法定代理人  己○○
上列抗告人因與相對人瑞陞復興一資產管理股份有限公司間本票
裁定事件，對於中華民國94 年12月12日本院94年度票字第86915
號裁定，提起抗告，本院裁定如下：
    主  文
抗告駁回。
抗告程序費用由抗告人連帶負擔。
    理  由
一、按執票人向本票發票人行使追索權時，得聲請法院裁定後強
    制執行，票據法第123 條定有明文。本票執票人，依票據法
    第123 條規定，聲請法院裁定許可對發票人強制執行，性質
    上係屬非訟事件，此項聲請之裁定及抗告法院之裁定，僅依
    非訟事件程序以審查強制執行許可與否，並無確定實體上法
    律關係存否之效力，如發票人就票據債務之存否有爭執時，
    應由發票人另提起確認之訴，以資解決，最高法院57年台抗
    字第76號著有判例可資參照。
二、本件相對人主張：伊與訴外人花蓮區中小企業銀行股份有限
    公司（下稱花蓮企銀）簽訂不良債權買賣合約，由花蓮企銀
    將其對抗告人之本件債權及其他從屬權利一併讓與予伊，並
    依金融機構合併法第15條第1項第1 款及第18條第3項規定，
    登載公告於民國94 年10月7日民眾日報A9版。伊既為抗告人
    之債權人，並執有抗告人於92 年3月3日共同簽發之本票1紙
    （下稱系爭本票），其內載金額新台幣（下同）7,050 萬元
    ，付款地在台北市，利息按年息7.4%計算，免除作成拒絕證
    書，到期日未載。嗣經提示僅支付其中部分外，尚餘欠68,1
    85,575元 未獲支付，為此依票據法第123條規定聲請裁定就
    上開金額及自提示日即93 年11月3日起算約定利息許可強制
    執行等情。查相對人持有系爭本票，業經本院當庭勘驗屬實
    （見本院卷第19頁），則相對人本於執票人地位行使系爭爭
    本票權利，於法自無不合，原裁定予以准許，形式上審查即
    無不合。抗告意旨雖稱：伊等共同簽發系爭本票資為向花蓮
    企銀借款7,500 萬元之保證票據，但到期日與利息記載皆空
    白，相對人卻任意填載，顯有偽造有價證券之嫌。又伊等與
    花蓮企銀曾簽訂增補契約將上開借款清償日延長至97年3月3
    日，改採固定年息3%計息，惟相對人卻違背期前清償規定，
    仍依原來高額利息計息。況相對人既於94 年10月7日始自花
    蓮企銀受讓本件債權，自無從在93 年11月3日即提示系爭本
    票，相對人自不得行使系爭本票權利云云。惟按票據法第12
    4條準用同法第95 條規定，本票雖免除作成拒絕證書之記載
    ，執票人仍應於所定期限內，為承兌或付款之提示，但對於
    執票人主張未為提示者，應負舉證之責。查系爭本票既載有
    「此票免除作成拒絕證書」字樣，相對人於聲請本票強制執
    行裁定時，主張於到期日後提示不獲付款，即為已足，無庸
    就曾為提示為何證明。又抗告人其餘偽造票據、延期清償、
    約定利息改為年息3%計算等抗辯縱然屬實，亦係實體法上之
    爭執，應由抗告人另行提起訴訟，以資解決，揆諸首揭判例
    意旨，非本件非訟程序所得加以審究。從而，抗告意旨指摘
    原裁定不當，求予廢棄，委無理由，應予駁回。
三、據上論結，本件抗告為無理由，爰裁定如主文。
中    華    民    國    95    年    2     月    21    日
                        民事第一庭審判長法官  詹文馨
                                        法官  張明輝
                                        法官  傅中樂
以上正本係照原本作成。
如不服本裁定，僅得於收受本裁定正本送達後10日內，以適用法
規顯有錯誤為理由，向本院提出再抗告狀（須附繕本一份及繳納
再抗告裁判費新台幣1,000元），經本院許可後始可再抗告。
中    華    民    國    95    年    2     月    21    日
                                      書記官  葉志昭


司法院資訊處製作；財團法人民間司法改革基金會備份。
